【裁判字號】    99,易,1107
【裁判日期】    990812
【裁判案由】    恐嚇等
【裁判全文】
臺灣臺中地方法院刑事判決              99年度易字第1107號
公  訴  人  臺灣臺中地方法院檢察署檢察官
被      告  壬○○
            癸○○
            辛○○
            丁○○
            己○○
            戊○○
            乙○○
上列被告因恐嚇等案件，經檢察官提起公訴（99年度偵字第4468
號、第6720號），本院判決如下：
    主    文
一、壬○○以強暴、脅迫使人行無義務之事，累犯，處有期徒刑
    伍月，如易科罰金，以新臺幣壹仟元折算壹日，扣案棒球棍
    壹支，沒收；又共同以加害生命、身體之事，恐嚇他人致生
    危害於安全，累犯，處有期徒刑肆月，如易科罰金，以新臺
    幣壹仟元折算壹日，扣案玩具手槍壹支，沒收。主刑部分應
    執行有期徒刑柒月，如易科罰金，以新臺幣壹仟元折算壹日
    。
二、癸○○以加害生命、身體之事，恐嚇他人致生危害於安全，
    累犯，處拘役拾日，如易科罰金，以新臺幣壹仟元折算壹
    日。
三、辛○○共同以加害生命、身體之事，恐嚇他人致生危害於安
    全，處有期徒刑月，如易科罰金，以新臺幣壹仟元折算壹
    日，扣案玩具手槍壹支，沒收。
四、丁○○共同以加害生命、身體之事，恐嚇他人致生危害於安
    全，處有期徒刑貳月，如易科罰金，以新臺幣壹仟元折算壹
    日，扣案玩具手槍壹支，沒收。
五、己○○共同以加害生命、身體之事，恐嚇他人致生危害於安
    全，處有期徒刑貳月，如易科罰金，以新臺幣壹仟元折算壹
    日，扣案玩具手槍壹支，沒收。
六、壬○○、戊○○、乙○○被訴毀損部分，均公訴不受理。
    犯罪事實
一、壬○○（所涉違反組織犯罪條例部分，另為不起訴處分）前
    因公共危險案件，經本院以97年度沙交簡字第853號判處有
    期徒刑4月確定（壬○○上訴後撤回上訴），甫於民國98年6
    月5日執行完畢而於翌日出監。癸○○前則於82、83年間因
    違反肅清煙毒條例案件，經臺灣高等法院臺中分院以83年度
    上訴字第488號維持本院82年度訴緝字第1005號判處有期徒
    刑3 年6月確定，嗣又因違反麻醉藥品管制條例案件，經本
    院以83年度易字第138號判處有期徒刑4月確定，2案經定應
    執行刑3年8月，經入監執行後，於84年8月22日因縮短刑期
    假釋出監；嗣又於86年間因偽造有價證券案件、違反肅清煙
    毒條例案件、恐嚇案件，陸續經本院以86 年度訴緝字第819
    號、86年度訴字第2020號、87年度訴字第911號、判處有期
    徒刑2年、4年、1年確定，嗣經本院以87年度聲字第4360號
    裁定定應執行刑為6年5月，嗣其前開假釋部分經撤銷，所餘
    殘刑1年10月12日與其後遭判處應執行刑6年5月部分接續執
    行，而於87年4月24日入監服刑至91年9月10日因縮短刑期假
    釋出監付保護管束至95年3月29日期滿（未經撤銷）。詎壬○○、癸○○仍不知悔改，與辛○○、丁○○、己○○、戊○○、乙○○（上開6人涉違反組織犯罪條例部分，另為不
    起訴處分）分別為下列之行為：
  (一)壬○○因楊文柳積欠其賭債新臺幣（下同）23萬元，屢次催
    討未果，遂向楊文柳之姐楊玉美、姐夫庚○索討該筆債務，
    然因庚○不願出面解決該筆債務，且壬○○得知庚○係在臺
    中縣沙鹿鎮○○路74號經營「北勢資訊社」網路咖啡店，壬○○遂基於強制之犯意，欲以砸店之方式，逼使無償債義務
    之庚○代楊文柳清償前揭債務。嗣壬○○遂聯繫不知壬○○
    係欲強制庚○還債之戊○○、乙○○，3人基於共同毀損他
    人物品之犯意聯絡，由戊○○、乙○○於98年8月17日晚間9
    時許，頭戴安全帽、口戴口罩及手持球棒前往「北勢資訊社
    」，砸毀「北勢資訊社」之大門玻璃。壬○○並於砸店之後
    ，於98年8月19日晚間6時許，至「北勢資訊社」向庚○恫稱
    ：「你小舅子欠賭債，看這件事你要不要處理。」、「上次
    的動作我已經做了，你若不處理，你和你家人及你的客人的
    性命都要顧。」等語。然庚○因前於「北勢資訊社」被砸之
    後，已前往臺中縣警察局清水分局報案，遂向壬○○回稱伊
    已前去備案，使壬○○悻然離去。未料，壬○○不思停手，
    竟再聯絡戊○○、乙○○，渠等並再次共同基於毀損之犯意
    聯絡，以相同之手段，於98年8月28日凌晨1時多許，砸毀「
    北勢資訊社」之大門玻璃。嗣庚○歷經上開2次砸店之經驗
    後，心生畏懼，只得聯繫楊居財（即楊文柳之兄）出面代為
    處理，並由楊居財代庚○於98年8月28日晚間7時許，在臺中
    市榮民總醫院後方之某家KTV內，與壬○○談妥以15萬元解
    決債務，並同時交付15萬元予壬○○。（以上毀損部分均業
    據告訴人庚○於審理中撤回告訴）
  (二)壬○○於99年1月間，因受陳財順（所涉共同恐嚇罪部分，
    由本院檢舉移由臺灣臺中地方法院檢察署另案偵辦）之委託
    ，向侯褔泉索討丙○○積欠綽號：「阿豐仔」（台語）之陳
    呈芳（音譯）之賭債10萬元。壬○○遂於99年1月17日晚間
    11時29分28秒，以行動電話號碼0000000000號，撥打辛○○
    所持用之行動電話號碼0000000000號，並於電話中向辛○○
    稱：「明天12點要講，你找一下人，我們帶黑色袋子。」、
    「3個去比較好看。」等語，指示辛○○須攜帶槍械（實際
    上為玩具手槍而不具殺傷力），並再聯繫他人一同前往侯褔
    泉家中討債。辛○○便將其所保管之玩具手槍1支（未具殺
    傷力）交予壬○○，並通知己○○、丁○○，指示其等2人
    一同前往討債。嗣壬○○、陳財順於99年1月18日某時，分
    次由辛○○搭載前往丙○○家與侯褔泉商討債務事宜，另丁○○、己○○則經辛○○通知後自行開車前往丙○○家共同
    討債。嗣壬○○便將上開玩具手槍插在腰際，夥同陳財順、
    辛○○、己○○及丁○○進入丙○○家中（起訴書誤為陳財
    順家），渠等4人便共同基於恐嚇之犯意聯絡，由壬○○將
    該玩具手槍亮予侯褔泉觀看，並由其餘在場之人助勢威嚇，
    用以警告侯褔泉。而侯褔泉因見對方來勢眾多，且以為壬○○所攜之槍械係具有殺傷力，因而心生畏懼，同意以3萬6千
    元作為清償，並於隔日前往具有叔姪兼鄰居關係之陳財順、
    「阿豐仔」家一帶附近，交付3萬6000元予壬○○、陳財順
    。陳財順因而取得1萬2千元、壬○○取得1萬6000元，辛○○則取得8千元後，再交付己○○、丁○○各2千元。
  (三)辛○○因積欠甲○○50萬元之債務，經清償後至99年1月間
    尚有15萬元之債務未清償完畢。甲○○遂要求辛○○須簽立
    本票擔保該15萬元之債務，然辛○○不願簽立本票，返家後
    並向其父即癸○○抱怨，癸○○得知此事後，認為甲○○不
    給面子，而心生不滿，遂基於恐嚇危害安全之犯意，於99年
    1月30日上午10時16分許，以辛○○持用之0000000000號行
    動電話撥打甲○○所持用之行動電話號碼0000000000號，向
    甲○○恐嚇稱：「你人就小心一點，是被我的少年逮到，我
    就一定把你抓到山上把你的手跟腳打斷。」等語，致甲○○
    心生畏懼。
二、案經庚○、丙○○、甲○○訴由臺中縣警察局清水分局報告
    臺灣臺中地方法院檢察署檢察官偵查起訴。
    理    由
甲、程序部分：
一、證據能力方面：按被告以外之人（包括證人、鑑定人、告訴
    人、被害人及共同被告等）於審判外之陳述雖不符刑事訴訟
    法第159條之1至之4等4條之規定，而經當事人於審判程序同
    意作為證據，法院審酌該言詞陳述或書面陳述作成時之情況
    ，認為適當者，亦得為證據；當事人、代理人或辯護人於法
    院調查證據時，知有刑事訴訟法第159條第1項不得為證據之
    情形，而未於言詞辯論終結前聲明異議者，視為有前項之同
    意，同法第159條之5定有明文。立法意旨在於傳聞證據未經
    當事人之反對詰問予以核實，原則上先予排除。惟若當事人
    已放棄反對詰問權，於審判程序中表明同意該等傳聞證據可
    作為證據；或於言詞辯論終結前未聲明異議，基於尊重當事
    人對傳聞證據之處分權，及證據資料愈豐富，愈有助於真實
    發見之理念，且強化言詞辯論主義，使訴訟程序得以順暢進
    行，上開傳聞證據亦均具有證據能力。查本案檢察官、被告
    壬○○、癸○○、辛○○、丁○○、己○○、戊○○、乙○○對於本案卷內相關證人之證述、文書卷證資料，於本院99
    年5月6日行準備程序中、本院99年6月7日、7月21日審理中
    並未就有何於刑事訴訟法第159條第1項不得為證據之情形於
    本院言詞辯論終結前聲明異議，且有關本案諸證人之證述、
    文書卷證資料亦經本院於審理期日逐一提示、朗讀，並告以
    要旨，本院復審酌相關證人證述筆錄製成、文書卷證資料取
    得，並無證據顯示有何違背程序規定情事，依據上述之說明
    ，均應具有證據能力。
二、又按刑事訴訟法上「證據排除法則」，係指將具有證據價值
    或真實之證據，因取得程序之違法，而予以排除之法則。茍
    司法警察機關於實施通訊監察時，已合於通訊保障及監察法
    第5條第1項所規定之要件，且依法取得法官所核發之通訊監
    察書，基於該通訊監察所取得之證據，即無證據排除法則之
    適用。查本件被告壬○○、癸○○、辛○○分別所使用之行
    動電話門號0000000000、0000000000、0000000000號之監聽
    錄音，係經本院核准在案，有詳載聲監案號、案由、監察電
    話及對象等之本院98年聲監字第1361、1522號、98年聲監續
    字第1089、99年聲監續第79號通訊監察書、監察錄音光碟、
    監聽譯文附卷可參。查監聽過程中尚查無任何不法或不當侵
    害人權保障之情事，自屬符合通訊保障及監察法第5條第1項
    第1款、第2項之規定，核係依法所為之監聽，尚無不法取證
    情事或違背法定程序之處。又按通訊監察錄音之譯文，僅屬
    依據監聽錄音結果予以翻譯之文字，固具文書證據之外觀，
    但實際上仍應認監聽所得之錄音帶或光碟，始屬調查犯罪所
    得之證物；刑事訴訟法第165條之1第2項所稱之證物，如其
    蒐證程式合法，並經合法調查，自具證據能力。因此檢察官
    如提出通訊監察錄音之譯文為其證據方法，實乃以其監聽所
    得之錄音帶或光碟，為調查犯罪所得之證物，法院本應依刑
    事訴訟法第165條之1所列之方法調查，以判斷該錄音帶或光
    碟是否與通訊監察錄音之譯文相符。而監聽錄音製作之譯文
    ，雖通常為偵查犯罪機關單方面製作，然若被告或訴訟關係
    人對其真實性並無爭執，經法院於審判期日提示譯文供當事
    人辨認、表示意見並為辯論者，程式自屬適法（最高法院95
    年度臺上字第295號、94年度臺上字第4665號判決意旨參照
    ）。從而，上開通訊監察既係依法定程序所為，則基於該通
    訊監察所取得之監聽電話錄音，暨司法警察依據該監聽電話
    錄音而製作之通訊監察紀錄譯文，因其取得程序並無違法，
    通訊監察過程既已符合法定程序，即非傳聞，而該等通訊監
    察譯文復經法院踐行證據調查程序，則該等譯文堪認有證據
    能力，本院自得採為認定事實之證據，附此敘明。
乙、得心證之理由：
壹、有罪部分：
一、訊據被告壬○○、癸○○就前揭犯罪事實一、所述與其等有
    關之犯行，均坦承不諱，另被告辛○○、丁○○、己○○則
    矢口否認有何犯罪事實一、(二)所示之共同恐嚇犯行，被告辛○○辯稱：當天只是依其大伯壬○○之指示，開車搭載壬○○前往指定之處所，不知道壬○○去做何事，事後也是壬○○之友人財順叔（即陳財順）自行拿8千元給伊，伊原本不
    要，是壬○○示意伊收下的云云；被告丁○○、己○○則皆
    辯稱：渠等為了找辛○○一起將之前合資購買的車輛開往洗
    車廠整理，乃與辛○○聯絡，經辛○○表示人在外面，並問
    渠等是否要一起過去，渠等才一同前往辛○○當時所載之位
    置，完全不知道辛○○、壬○○在該處做何事云云。經查：
  (一)有關犯罪事實一、(一)部分：此部分除據被告壬○○於偵查、
    本院審理中自白在卷外，核與前往砸店之同案被告戊○○、
    乙○○於警詢、偵查中坦認情節相符（此部分業據撤回告訴
    ，詳如後述），復據告訴人庚○於警詢、偵查中指、證述綦
    詳，且經證人楊居財於警詢、偵查中（具結）證述明確，並
    有砸店過程之現場錄影翻拍照片、楊居財指認犯罪嫌疑人紀
    錄表、庚○指認犯罪嫌疑人紀錄表、玻璃維修單據可資佐憑
    ，堪認被告壬○○之自白與事實相符，其此部分之犯行，自
    屬事證明確，堪為認定，應依法予以論科。
  (二)有關犯罪事實一、(二)部分：
  1.扣案之槍枝一支，經臺中縣警察局清水分局偵查對警務員陳
    振鈞依槍枝外觀包括結構、槍管暢通情形、是否具擊發機構
    並可發揮功能等項目，以及實際試射檢視後認乃屬無殺傷力
    之玩具槍枝一節，除經證人陳振鈞於本院99年7月21日審理
    時到庭結證明確外，並有臺中縣警察局氣動體力式槍枝（空
    氣槍）動能出篩報告表暨相片在卷可稽，堪信扣案槍枝一把
    確實為無殺傷力之玩具槍，至臻甚明。
  2.被告壬○○就其受陳財順之託向被害人丙○○索討賭債10萬
    元，伺候隨即聯繫被告辛○○，要求被告辛○○將上揭玩具
    槍帶出來，並加找2人一同前往助陣，案發當日再叫被告辛○○將交辦之事項打點妥當（包括攜帶玩具槍、找被告丁○○、己○○一同前往被害人丙○○家等語）後，搭載伊前往
    被害人丙○○家中索債，並於索債過程中將上揭外觀上足以
    亂真之玩具槍枝掛在腰際、亮給被害人丙○○觀看，嗣被害
    人丙○○乃交付伊與陳財順3萬6千元作為債務清償之用，而
    陳財順復拿出其中的8千元給被告辛○○等收受等節，均於
    偵查、本院審理中坦認不諱，核與被害人即證人丙○○於偵
    查、本院審理中具結證述情節均屬大致相符；此外，復有下
    列通聯內容可資佐憑：
    (1)如附件一所示內容之被告壬○○所持用之0000000000號行
      動電話於99年1月17日至1月18日之通聯紀錄在卷可稽，由
      該等通聯紀錄內首可見被告壬○○與「財順」之人在商討
      如何向「福泉」（即被害人丙○○）索討債務之事，嗣又
      有被告壬○○與「福泉」之人商討債務清償事宜之情形，
      隨後被告壬○○即於97年1月17日23時29分28秒許致電被
      告辛○○：（以下通話內容中A：壬○○、B：辛○○）
    「B：什麼事啦！
      A：明天12點要講，你找一下人，我們帶黑色袋子。
      B：好啦。
      A：你要找誰？
      B：到時候再看。
      A：要有車約明天12點。
      B：好啦。
      A：三個去比較好看。
      B：好。」
    是由上揭通話內容搭配被告壬○○先前與「財順」、「福泉
    對話內容」以觀，顯然被告壬○○確實要在99年1月18日靠
    近中午時分前往丙○○家中索債，並有要求被告辛○○帶傢
    伙（工具，即本件扣案玩具手槍）找人一起前往助陣（即所
    稱：「三個去比較好看」之用意），而被告辛○○亦允諾之
    。
    (2)再者，依被告辛○○所持用之0000000000號行動電話於99
      年1月19日與0000000000號行動電話（被告辛○○坦認此
      乃其姑姑所使用之電話）之通聯內容：（以下通話內容中
      A：壬○○、B：蔡仁之姑姑豪）
    「B：你阿伯（即被告壬○○）手上拿一疊錢那是什麼錢？
      A：那是他的錢，他好像分18000元。
      B：你奶奶怎麼說他拿十幾萬？
      A：沒有。
      B：他寄2000元給我，你分多少？
      A：阿伯還沒有拿給我，財順我們不要跟他拿，他一直拿
         給我們。
      B：拿多少給你們？
      A：8000元。
      B：你有拿嗎？
      A：有啦，我不要拿阿伯叫我拿。
      B：你阿伯還要給你嗎？
      A：他們是36000元，一人18000元，財順拿8000元給我們
         ，弘暐2000元、元豪2000元。」
    由此段通話內容可知被告辛○○確實有自該有一同前往向被
    害人丙○○索債之「財順」處獲得8000元之報酬，此亦核與
    被告壬○○於本院審理中供述情節相吻合，更與下列(3)、(4)
    之通話內容相符。
    (3)被告壬○○所持用之0000000000號行動電話於99年1月20
      日17時51分04秒與0000000000號行動電話（依通話內容顯
      示應為「財順」之人使用）通聯內容：（以下通話內容中
      A：壬○○、B：財順）
    「A：我們昨天是不是拿38000元？
      B：沒有啦，36000元。
      A：一人分多少？
      B：18000元。
      A：你拿多少給辛○○他們？
      B：拿8000元。
      A：你不是拿6000元？
      B：8000元。
      A：我拿6000元給他們。
      B：這樣就比我們還多。
      A：你問我有沒有拿給他們，我說等一下就拿給他們了。
      B：沒關係啦自己孫……。」
    本段通話內容顯示，被告壬○○在向「陳財順」探究被告辛○○所分得之金額，並提及是否還要再拿6000元給被告辛○○等人之事。綜上(2)、(3)之通話內容顯示，果被告辛○○「
    等人」並無參與本件被告壬○○前往被害人丙○○家中討之
    事，則該「陳財順」之人並非至愚之人，自無平白拿出其所
    分得的18 000元中的8000元給被告辛○○及其所邀集之人；
    而被告壬○○亦無需考慮是否還要再拿6000元給被告辛○○
    之事。由此可知，被告辛○○所稱：不知道拿8000元之原因
    為何云云，乃屬事後卸責之詞。
    (4)另由被告辛○○所持用之0000000000號行動電話於99年1
      月21日19時01分50秒與被告壬○○前皆行動電話之通聯：
      （以下通話內容中A：壬○○、B：辛○○）
    「A：你在哪裡？
      B：我在公司。
      A：財順那天拿幾千給你？
      B：8000元。
      A：你拿幾千？
      B：我拿4千。
      A：你還要2千給我，財順多跟我拿2千。
      B：身上沒有錢了。」
    可知，被告壬○○於本院審理中所供稱：曾經向「陳財順」
    詢問到底當天各分多少錢，並認為自己少分，希望從被告辛○○處再拿一點回來等語，乃與事實相符。而由該等對話內
    容配合(2)之通話內容更可知，被告辛○○在拿到8千元後，
    不但向姑姑表示拿到8000元，分給被告丁○○、己○○各2
    千元，還向被告壬○○表示自己拿到4000元等語，是被告丁○○、己○○確實有於本件索討債務後，自被告辛○○處各
    獲得2千元之報酬，被告辛○○於本院審理中所稱：沒有將
    錢分給被告丁○○、己○○云云，洵屬事後欲迴護該二人之
    詞而不足為採。
    (5)是稽諸被告壬○○之自白以及上揭通話內容可知，被告辛○○、丁○○、己○○就被告壬○○係欲以恐嚇被害人丙○○之手法向之索討債務一節，均屬知之甚詳，否則自無
      於事發後各自取得符合其行為參與程度（被告辛○○有駕
      車搭載被告壬○○、並聯絡被告丁○○、己○○一同前往
      之行為，而被告丁○○、己○○則有一起前往助陣之行為
      ）之報酬之理。是由該等通聯內容亦可知被告丁○○、己○○於本院審理中所稱：只是去找被告辛○○要牽車去整
      理，不知道去被告辛○○指定之處所為何用意云云，洵屬
      事後矯飾卸責之詞，不足為採。
  3.再者，關於被告丁○○、己○○參與部分，除經被告壬○○
    曾於本院99年6月7日審理中具結證稱：去討債前有叫被告辛○○帶人去，這樣人多比較可以示眾，當天從丙○○家出來
    確實有看到在庭的兩位年輕人被告（即被告丁○○、己○○
    ）等語（參閱本院審理筆錄第106頁背面、第107 頁）明確
    外，被告己○○、丁○○、辛○○經本院於99年6 月7日審
    理中就案發當日如何離開被害人丙○○家中部分隔離訊問結
    果，被告辛○○係稱：是開家裡的車離開回家，由被告己○○、丁○○另開一輛車跟車，然後再搭上被告己○○、丁○○之車輛去洗阿等語，而被告己○○、丁○○竟均稱：是前
    往被告辛○○所在之地點（即被害人丙○○家）跟他聊了一
    會兒天，之後就直接跟渠等上車直接去牽車、洗車等語（參
    閱本院審理筆錄第109頁背面至第111 頁背面），其細節即
    有出入之處，顯然所述之信憑性相較於被告壬○○就此部分
    之證述內容為低而不足為採。
  4.綜上所述，本件被告壬○○、辛○○、丁○○、己○○就犯
    罪事實一、(二)所示之犯行，除上開說明外，復有扣案之玩具
    手槍一支可資佐憑，堪信犯行明確，應依法予以論科。
  (三)有關犯罪事實一、(三)部分：此部分除業經被告癸○○於審理
    中坦認在卷外，並據證人甲○○於警詢、偵查（具結）、審
    理（具結）中指、證述明確（偵訊中所述亦據本院於審理中
    當庭播放並製作勘驗筆錄附卷），復有被告癸○○所持用之
    0000 000000號行動電話與證人甲○○所持用之0000000000
    號行動電話之通訊監察譯文在卷可佐：
  1.【第一通990130、10：16：11】（A：癸○○、B：甲○○）
    A：你現在是很嗆嗎？
    B：你是誰？
    A：我是耀聰。
    B：聰兄怎麼樣？
    A：幹你娘老XX欠你幾萬元你叫仁豪寫本票，你現在是怎樣
       後面沒厲害的人了嗎？
    B：耀聰兄我跟仁豪都講好了。
    A：你娘XX我沙鹿不給你住。
    B：不要這樣。
    A：你從我們這裡的資源得到多少？你現在為了幾萬元叫他
       （仁豪）寫本票，幹你娘你給我準備好，我絕對叫市內
       二十幾個少年把你包起來。
    B：耀聰兄我沒這樣你問仁豪就知道。
    A：你實在很惡劣，你沒來這裡你能得到那麼多資源嗎？海
       口這裡的資源誰給你的，從哪裡得到…。
    B：耀聰兄不要這樣。
    A：這條你跟我講不完的對了，你人就小心一點、人小心一
       點要是被我的少年逮到，我一定抓到山上把你的腳跟手
       打斷。
  2.【第二通990130、14：23：24】（A：辛○○、B：甲○○）
    B：仁豪那個明天再開給他。
    A：那個沒關係。
    B：跟你講另一件事，早上你爸爸打來罵我，你有跟他講嗎
       ？
    A：講什麼？
    B：你有跟他講這件事嗎？
    A：沒有。
    B：沒有他怎麼知道？
    A：他打給你講什麼？
    B：打來罵我，你叫他不要那麼生氣。
    A：好了我跟他講一下。
    B：他早上有打來我們又沒有什麼事情都講好了。
    A：好，我先問他一下。
    B：我也是很挺你們。
    A：我會跟他講的。
  3.由上開第一通電話之內容可知，被告癸○○確實以言詞恫嚇
    證人甲○○，如果被逮到，會打斷其手、腳等依常情觀之足
    以使人心生畏懼之語。此外，由第二通電話可知，證人甲○○事後猶打電話給被告癸○○之子辛○○，要其跟被告癸○○講一下、安撫一下，果證人甲○○未心生畏懼，實無再打
    電話給被告癸○○之子辛○○要求安撫之需要，此亦核與證
    人甲○○於99年2月12日偵訊中結證稱：「（檢察官問：好
    來再問…就癸○○所說的，他有這樣說：『你人就小心一點
    ，是被我的少年逮到，我一定抓到山上..我就一定抓到山上
    把你的腳跟手..我一定抓到山上把你的腳跟手打斷。』等語
    ，你有沒有心生..你會感到害怕嗎？你會怕嗎？）我是因為
    算大家都是朋友啦，他打電話給我的時候我是知道說，可能
    就是這件就是我跟他兒子這件本票的事情啦，他感覺就是說
    我好像沒尊重他，所以可能就是在生氣，所以打電話來給我
    。」、「（檢察官問：因為…你會不會…你也會覺得煩惱嘛
    ？）嘿啦（台語、是啦）…所以我才覺得說…我才會打第二
    通電話給他安撫一下。」、「（檢察官問：所以你才趕緊打
    第二通給辛○○，請他叫他爸爸不要生氣？）嘿啦嘿啦（台
    語，是啦是啦），因為大家都朋友啦，阿沒必要這樣啦。」
    等語大致相符。是縱證人甲○○於偵訊、本院審理中均稱：
    不要對被告癸○○提告等語，惟被告癸○○上揭言語在客觀
    上既已達足使人心生畏懼致生危害於安全，自不因被害人事
    後之囿恕而解免其責，自屬明確。是本件被告癸○○此部分
    之犯行，亦屬事證明確，堪為認定。
二、論罪部分：按「刑法第305條之恐嚇危害安全罪，係指單純
    以將來加害生命、身體、自由、名譽、財產之事，恐嚇他人
    致生危害於安全者而言；如對於他人之生命、身體等，以現
    實之強暴、脅迫手段加以危害要挾，使人行無義務之事或妨
    害人行使權利，即應構成刑法第304條之強制罪，縱有恐嚇
    行為，亦僅屬犯強制罪之手段，無更論以恐嚇危害安全罪之
    餘地，最高法院91年度臺上字第4639號判決意旨可資參照。
    次按不法所有之意圖須行為人主觀上明知財物為其所不應得
    ，而欲違法獲得，方足成立，如行為人主觀上誤認賭債係合
    法之債權，縱令法律上認為賭債非債，然就行為人主觀之意
    思而言，仍無不法所有之意圖可言，若行為人為索討賭債而
    以言詞恫嚇賭債之債務人，自僅成立刑法三百零五條之恐嚇
    安全罪。惟如行為人具有不法所有之意圖，則仍應構成刑法
    第346條之恐嚇取財罪，此判斷標準乃繫諸於個案中行為人
    之主觀意圖。（法務部檢(二)字第0503號座談會內容參照，
    而最高法院82年度臺上字第3071號判決、臺灣高等法院臺中
    分院94年度上訴字第1791號判決均同此旨）。是核被告壬○○、癸○○、辛○○、丁○○、己○○等人所為，分別係犯
    下列各罪：
  (一)被告壬○○:
  1.就犯罪事實一、(一)部分：查被告壬○○此處索討者係被害人
    庚○之小舅子楊文柳所積欠之賭債，其主觀上既認該楊文柳
    之人欠債不還，自難謂其有何不法所有之意圖（蓋賭債非債
    之概念係法律上基於賭博係違反公序良俗之行為而擬制該等
    債務為非債而使賭債之債權人不得對債務人為民事上之請求
    ，惟一般民間就賭博債務部分，其主觀上仍係認為對方欠錢
    未還，兩造間尚非無債權債務關係之存在，故索討時難認有
    何不法所有之意圖。），惟其因向楊文柳索討未果，轉而向
    僅具有親戚關係而不具有清償楊文柳債務義務之之被害人庚○（為楊文柳之姊夫）索討債務，並使用「砸店」、至被害
    人庚○所經營之「北勢資訊社」對庚○恫稱：「你小舅子欠
    賭債，看這件事你要不要處理。」、「上次的動作我已經做
    了，你若不處理，你和你家人及你的客人的性命都要顧。」
    等語之強暴、脅迫手段迫使被害人庚○委託楊文柳之兄楊居
    財處理而交付金錢為楊文柳清償賭債，核其所為自應構成刑
    法第304條第1項之強制罪。而前揭使人心生畏懼之手段脅迫
    無償債義務之被害人庚○為楊文柳清償賭債，其強暴、脅迫
    之行為，自包含於強制罪之犯意中，而為強制罪之部分行為
    ，不另論以恐嚇危害安全罪。又被告壬○○雖先後共計找人
    砸店2次、前往被害人庚○所經營之「北勢資訊社」出言不
    遜1次之所為，均僅係為索討同一筆債務一節，亦據被告壬○○陳明在卷，核與證人楊居財於警詢、偵查中證述被告壬○○索討者係「楊文柳所積欠之23萬元賭債」等語尚屬相符
    ，則其於密接之時間點內（98年8月17日砸店、19日出言恫
    嚇、27日砸店）針對同一筆賭債之索討而為之前皆強制罪之
    犯行，應論以一罪。另原起訴書認此部分應構成刑法第346
    條第1項之恐嚇取財罪，惟經公訴人當庭變更起訴法條為刑
    法第305條之恐嚇罪，然本院基於上述理由，認該等法條之
    適用均容有未洽，爰由本院在起訴事實同一之範圍內，變更
    起訴法條為刑法第304條第1項，在此一併敘明。
  2.就犯罪事實一、(二)部分：查此部分被告壬○○係受「陳財順
    」之委託而代「陳呈芳」之人索討被害人丙○○所積欠之賭
    債，依上揭說明，本件被告壬○○客觀事實上確實係出於受
    託索討債務之意而為本件犯行，難認有何不法所有意圖，是
    其此部分所為係犯行法第305條之恐嚇危害安全罪（此部分
    業據公訴人於本院審理中變更起訴法條在案，附此敘明）。
    其與被告辛○○、丁○○、己○○以及「陳財順」之人就此
    部分具有犯意聯絡、行為分擔，應依刑法第28條之規定論以
    共同正犯。
  3.而其上揭1.、2.所為，犯意個別、行為互殊、被害人亦不相
    同，應分論併罰之。
  (二)被告癸○○：核其就犯罪事實一、(三)所為係犯刑法第305條之
    恐嚇危害安全罪。
  (三)被告辛○○、丁○○、己○○：核其等所為如犯罪事實一、
    (二)之刑為，各均犯刑法第305條第1項之恐嚇罪（有關認定係
    恐嚇而非恐嚇取財，以及業經檢察官變更起訴法條部分，均
    同前所述）。其等與被告壬○○及「陳財順」之人間具有犯
    意聯絡、行為分擔，應依刑法第28條之規定論以共同正犯。
三、科刑部分：
  (一)查被告壬○○前因公共危險案件，經本院以97年度沙交簡字
    第853號判處有期徒刑4月確定（壬○○上訴後撤回上訴），
    甫於98年6月5日執行完畢而於翌日出監；被告癸○○前則於
    82、83年間因違反肅清煙毒條例案件，經臺灣高等法院臺中
    分院以83年度上訴字第488號維持本院82年度訴緝字第1005
    號判處有期徒刑3年6月確定，嗣又因違反麻醉藥品管制條例
    案件，經本院以83年度易字第138號判處有期徒刑4月確定，
    2案經定應執行刑3年8月，經入監執行後，於84年8月22日因
    縮短刑期假釋出監；嗣又於86年間因偽造有價證券案件、違
    反肅清煙毒條例案件、恐嚇案件，陸續經本院以86年度訴緝
    字第819號、86年度訴字第2020號、87年度訴字第911號、判
    處有期徒刑2年、4年、1年確定，嗣經本院以87年度聲字第
    4360號裁定定應執行刑為6年5月，嗣其前開假釋部分經撤銷
    ，所餘殘刑1年10月12日與其後遭判處應執行刑6年5月部分
    接續執行，而於87年4月24日入監服刑至91年9月10日因縮短
    刑期假釋出監付保護管束至95年3月29日期滿未經撤銷而視
    為已執行完畢等節，有其2人之臺灣高等法院被告前案紀錄
    表在卷可稽，是被告壬○○、癸○○於受前開有期徒刑之執
    行完畢，5年內故意再犯本件有期徒刑以上之罪，就其各犯
    之罪均屬累犯而各應依刑法第47條第1項之規定加重其刑。
  (二)爰分別審酌被告壬○○、辛○○、丁○○、己○○、癸○○
    等人，欲有事情待解決時，不思循求和平手段之途徑，動輒
    以強暴、脅迫之方式迫使他人行無義務之事或恐嚇危害安全
    ，造成被害人心理上沈重之負擔，並影響被害人之生活居家
    安全，其犯行殊無足取，並斟酌其等個別犯罪之動機、目的
    、手段、品行、智識程度、與被害人之關係、涉案分工程度
    之輕重，以及被告壬○○坦承犯行並與被害人庚○、丙○○
    達成和解而獲得原諒、被告癸○○亦坦認犯行並經被害人甲○○囿恕，犯後態度均稱良好，另被告辛○○、丁○○、己○○等人，在犯行事證明確之情形下猶飾詞狡辯欲圖卸責，
    犯後態度顯不良好等一切情狀，分別對上揭被告量以如主文
    一、至五、所示之刑度，以及均就被告壬○○、癸○○、辛○○、丁○○、己○○部分依法諭知易科罰金之折算標準。
    並就被告壬○○部分定其應執行之刑，以資懲儆。
四、沒收部分：扣案之不具殺傷力玩具手槍一支，為被告壬○○
    所有，業據其供明在卷，此既係其與被告辛○○、丁○○、
    己○○以及「陳財順」之人共同犯罪所用之物，自應依刑法
    第38條第1項第2款之規定予以宣告沒收。而扣案棒球棍部分
    ，亦係被告壬○○所有並供被告戊○○、乙○○前往「北勢
    資訊社」砸店所用，此據被告壬○○於本院審理中供承在卷
    ，是該棒球棍自屬被告壬○○為強制犯行時所使用之工具，
    就此部分亦依刑法第38條第1項第2款之規定予以宣告沒收。
五、另有關「陳財順」之人甚至「陳呈芳」之人是否參與犯罪事
    實一、(二)之犯行部分，則宜由檢察官另案偵查卓處，以明事
    實，附此敘明。
貳、公訴不受理部分：
一、公訴意旨略以：被告壬○○因楊文柳積欠其賭債23萬元，屢
    次催討未果，遂向楊文柳之姐楊玉美、姐夫庚○索討該筆債
    務，然因庚○不願出面解決該筆債務，且壬○○得知庚○係
    在臺中縣沙鹿鎮○○路74號經營「北勢資訊社」網路咖啡店
    ，壬○○遂心生歹意，基於恐嚇之犯意，欲以砸店之方式，
    逼使庚○就範。嗣被告壬○○即聯繫被告戊○○、乙○○，
    3人共同基於毀損他人物品之犯意聯絡，由被告戊○○、乙○○先後於98年8月17日晚間9時許、98年8月28日凌晨1時多
    許，二度頭戴安全帽、口戴口罩及手持球棒前往「北勢資訊
    社」，砸毀「北勢資訊社」之大門玻璃，欲藉此迫使庚○出
    面解決楊文柳所積欠之債務（強制之過程如起訴事實一、(一)
    所述，並業經本院判決有罪如前所述）等語。
二、按告訴乃論之罪，其告訴經撤回者，應諭知不受理之判決，
    並得不經言詞辯論為之，此為刑事訴訟法第303條第3款、第
    307條所明定。本件被告壬○○、戊○○、乙○○經檢察官
    以刑法第354條之毀損罪提起公訴，依照同法第357條規定係
    告訴乃論之罪，茲經告訴人庚○於第一審辯論終結前具狀撤
    回告訴，並於本院99年6月7日審理時到庭確認明確，此部分
    爰不經言詞辯論，諭知不受理之判決。
據上論斷，應依刑事訴訟法第299條第1項前段、第300條、第303
條第3款、第307條，刑法第28條、第304條第1項、第305條、第
47條第1項、第41條第1項前段、第8項、第38條第1項第2款、第
51 條第5款，刑法施行法第1之1條，判決如主文。
中    華    民    國    99    年    8     月    12    日
              刑事第十五審判庭  審判長法  官  江奇峰
                                      法  官  廖純卿
                                      法  官  林學晴
以上正本證明與原本無異。
如不服本判決應於收受判決後10日內向本院提出上訴書狀，並應
敘述具體理由；其未敘述上訴理由者，應於上訴期間屆滿後20日
內向本院補提理由書（均須按他造當事人之人數附繕本）「切勿
逕送上級法院」。
                                      書記官  簡雅文
中    華    民    國    99    年    8     月    12    日
附錄論罪科刑法條
中華民國刑法第304條（強制罪）
以強暴、脅迫使人行無義務之事或妨害人行使權利者，處 3 年
以下有期徒刑、拘役或 3 百元以下罰金。
前項之未遂犯罰之。
中華民國刑法第305條（恐嚇危害安全罪）
以加害生命、身體、自由、名譽、財產之事，恐嚇他人致生危害
於安全者，處 2 年以下有期徒刑、拘役或 3 百元以下罰金。

司法院資訊處製作；財團法人民間司法改革基金會備份。
